【裁判字號】    89,交抗,68
【裁判日期】    890419
【裁判案由】    違反道路交通管理處罰條例
【裁判全文】
臺灣高等法院刑事裁定                          八十九年度交抗字第六十八號
    抗告人即
    受處分人  甲○○
右抗告人因違反道路交通管理處罰條例案件，不服台灣板橋地方法院中華民國八十九
年二月二十三日所為裁定（八十九年度聲字第九十一號），提起抗告，本院裁定如左
：
    主  文
抗告駁回。
    理  由
一、原異議意旨略以：異議人於民國（下同）八十八年十一月二十八日駕駛牌照Ｔ三
    ─二八三號營業小客車，搭載配偶及年齡分別為八歲、九歲、十歲、十一歲之四
    名幼子，沿北部第二高速公路（即國道三號高速公路）南遊，途經該路南下一百
    零五公里處，因與子女談論疏未注意而超越速行駛，遭警攔檢，經說明當天係異
    議人生日，始閤家出遊等情，仍遭執勤警員舉發，經向內政部警政署國道公路警
    察局第六警察隊申訴後復被駁回，此不啻限制異議人來日均不得開車出遊，爰聲
    請依法裁示云云。
二、原裁定以按道路交通管理處罰條例第八十七條規定，得向法院聲明異議之標的，
    以公路交通主管機關所設交通裁決單位所為之裁決處分為限，不及於警察機關所
    為之舉發，若於裁決前逕就後者聲明異議，因道路交通管理處罰條例及道路交通
    案件處理辦法未設有於裁決處分作成前得預為聲明不服之規定，而刑事訴訟法第
    三百四十九條但書規定：「判決宣示後送達前之上訴亦有效力」，性質上亦非處
    理道路交通違規案件所得準用，其異議即不合法。查原處分機關於八十九年二月
    十四日裁決，異議人卻早於同年元月二十八日具狀遞向法院聲明異議，可見異議
    人於接獲裁決書前，逕就警察機關所為之舉發異議，其聲明異議，顯非適法。又
    客車載運乘客不得超越核定之人數；汽車裝載人數超過核定數額者，處汽車駕駛
    人新台幣三千元以上九千元以下罰鍰；違規之汽車駕駛人如願於期限內自動繳納
    ，到達指定應到案處所者，不經裁決程序，逕依前開條例各該條款罰鍰最低數額
    繳納，其逾越繳納期限或經裁決處罰者，應繳納法定罰鍰最高額，道路交通安全
    規則第七十八條第一款、道路交通管理處罰條例第三十條第一項第五款、違反道
    路交通管理事件統一裁罰標準及處理細則第二十四條、第四十八條第一項分別定
    有明文，茲依卷附車籍資料及移送書所載，牌照Ｔ三─二八三號係一千六百ＣＣ
    之小客車，其核定載客人數（含駕駛員）為五人，異議人既自承伊所載運者為其
    妻及四名子女，即逾越核定人數一人，而裝運人數之計算與乘客年齡長幼無涉，
    超載家人出遊不得作為免罰之事由，故內政部警政署國道公路警察局執勤警員以
    異議人違反道路交通管理處罰條例第三十條第一項第五款之規定舉發，交通部公
    路局台北區監理所遞認其違規屬實，復逾期未到案，核斟酌其違反情節，按該條
    規定裁處新臺幣六千八百元，並無不合，爰裁定駁回異議人之聲請。
三、本院經核閱卷證，認原裁定並無不當。抗告意旨略以：抗告人乃一家人一起出遊
    ，並無營業事實，家人尚非屬乘客，處罰太重云云。惟查，道路交通管理處罰條
    例第八十七條第一項規定：「受處分人，不服第八條主管機關所為之處罰，得於
    接到裁決書之翌日起十五日內，向管轄地方法院聲明異議。」，是受處分人所異
    議之對象，係主管機關所為之裁決，為行政機關所為具行政罰性質之行政處分，
    至司法機關即管轄地方法院所審理者，則係該裁決是否合法，為特殊之行政救濟
    程序。質言之，司法機關之管轄權，乃屬後續管轄權，而行政機關之管轄權，方
    屬原始管轄權，此主要係行政處分之本質使然，亦兼具減輕司法機關負擔之功能
    。職是，若交通主管機關於案件經舉發而繫屬後，尚未為裁決，其原始管轄權既
    未消滅，則司法機關之後續管轄權自未產生，尚無發動司法權之必要，故交通違
    規人於交通主管機關裁決前，先向管轄地方法院聲明異議，因其異議之對象尚未
    存在，該異議自不合法律上之程式，此觀之道路交通管理處罰條例第八十七條明
    定：受處分人，不服主管機關所為之處罰，得接到裁決書之翌日起十五日內，向
    管轄地方法院聲明異議，係以接到裁決書為前提至明。本件異議人甲○○係於八
    十九年二月十四日始受裁決，有違反道路交通事件裁決書（北監稽違駕字第四０
    －三二八０七四號）在卷可證，惟抗告人早於同年一月二十四日即聲明異議，並
    於同月二十八日送達台灣台北地方法院，有卷附異議狀上所載具狀日期及台灣台
    北地方法院收到時間戳可按，斯時尚未有裁罰之存在，依前揭說明，其聲明異議
    顯不合法律上之程式，且無可補正，自應予以駁回。抗告人徒執前詞，就本件程
    序不合法未有任何之抗辯，應認其抗告為無理由，予以駁回。
四、據上論結，應依道路交通案件處理辦法第二十六條，刑事訴訟法第四百十二條，
    裁定如主文。
中    華    民    國    八十九    年      四        月      十九        日
                          臺灣高等法院刑事第五庭
                              審判長法  官  曾  德  水
                                    法  官  林  立  華
                                    法  官  楊  貴  雄
右正本證明與原本無異。
不得再抗告。
                                    書記官  王  敬  端
中    華    民    國    八十九    年      四        月       二十一     日


司法院資訊處製作；財團法人民間司法改革基金會備份。
